【裁判字號】    92,訴,335
【裁判日期】    920701
【裁判案由】    營業稅
【裁判全文】
臺中高等行政法院判決                              九十二年度訴字第三三五號
                              .
  原      告  甲○○
  訴訟代理人  吳瑞堯律師
              許蕙寶律師
  被      告  財政部台灣省中區國稅局
            （承受南投縣政府稅捐稽徵處訴訟）
  代  表  人  乙○○
  訴訟代理人  丙○○
右當事人間因營業稅事件，原告不服財政部中華民國九十二年三月五日台財訴字第○
九二一三五一三三四號再訴願決定，提起行政訴訟，本院判決如左︰
    主  文
原告之訴駁回。
訴訟費用由原告負擔。
    事  實
一、事實概要：
    原告未依法辦理營業登記，於民國（下同）八十一年間，承包宇達營造有限公司
    （下稱宇達公司）得標之名間鄉廈新村社區活動中心新建工程、廈新厝陳德參宅
    邊至陳岸煙頭巷道水泥路面工程等二件工程，漏報銷售額新台幣（下同）三、二
    ○八、五○○元（含稅），逃漏營業稅一五二、七八六元，案由法務部調查局南
    投縣調查站查獲，移由原處分機關南投縣政府稅捐稽徵處審理違章成立，乃核定
    追繳營業稅一五二、七八六元，並按所漏稅額處三倍之罰鍰計四五八、三○○元
    （計至百元止）。原告不服，申經復查，未獲變更，提起訴願及再訴願，均遭決
    定駁回，遂提起行政訴訟。
二、兩造聲明：
    (一)原告聲明求為判決：
      1.再訴願決定、訴願決定、復查決定及原處分均撤銷。
      2.訴訟費用由被告負擔。
    (二)被告聲明求為判決：駁回原告之訴。
三、兩造陳述：
    (一)原告主張：
      1.緣原告八十一年間受雇於宇達公司，被委任為工地負責人，此有薪資扣繳憑
        單及工程開工報告書影本可稽，且依據宇達公司與政府機關所訂工程合約中
        訂有不得轉包之明文，宇達公司自係遵守契約約定，而未將該工程轉包。原
        處分機關卻誤認原告為獨立之承包商，指摘原告未辦營業登記，於八十一年
        間承包宇達公司得標之工程，計有名間鄉廈新村社區活動中心新建工程、廈
        新厝陳德參宅邊至陳岸煙頭巷道水泥路面工程等二件工程，漏報銷售額三、
        二○八、五○○元（含稅），逃漏營業稅額一五二、七八六元，除追繳營業
        稅額一五二、七八六元外，並按所漏稅額處三倍之罰鍰計四五八、三○○元
        。原告不服，提起復查、訴願、再訴願均遭駁回，乃提起本件行政訴訟。
      2.按「行政官署對於人民有所處罰，必須確實證明其違法之事實，倘不能證明
        違法事實之存在，其處罰即不能認為合法。」改制前行政法院三十二年判字
        第十六號、三十九年判字第二號先後著有判例。而「認定事實，須憑證據，
        不得出於臆測，此項證據法則，自為行政訴訟所適用。」改制前行政法院六
        十一年判字第七十號亦著有判例。
      3.本件宇達公司之負責人為陳燕雪，調查站竟以孝蓉營造有限公司（下稱孝蓉
        公司）負責人許陳梅雀之證詞，主張孝蓉公司有將得標價金九成轉包之情形
        ，一律認定宇達公司亦以同樣手法轉包，原告否認之。蓋許陳梅雀為孝蓉公
        司負責人，而非宇達公司負責人，宇達公司亦未授權予許陳梅雀，許陳梅雀
        之發言自不能代表宇達公司，且原告認為此純屬臆測之詞，不足以採之為證
        據。
      4.原告僅為工地之負責人，負責協助工地之管理，此有薪資扣繳憑單及工程開
        工報告書影本可稽。原告既非公司之負責人則無補辦營業登記及處以逃漏稅
        罰鍰之問題。
      5.本件所得發生於八十一年，惟原處分機關於八十六年八月才開單補徵，似已
        逾五年核課期間。
    (二)被告答辯：
      1.補徵營業稅部分：
        (1)原告涉嫌未依法辦理營業登記，於八十一年間，承包宇達公司得標之名間
          鄉廈新村社區活動中心新建工程、廈新厝陳德參宅邊至陳岸煙頭巷道水泥
          路面工程等二件工程，漏報銷售額三、二○八、五○○元（含稅），逃漏
          營業稅一五二、七八六元，由法務部調查局南投縣調查站查獲，檢附該詀
          八十六年七月十九日（八六）投廉忠字第八六一一六○號函、宇達公司實
          際負責人許陳梅雀之調查筆錄及承作工程紀錄簿、原告之獲案筆錄等影本
          ，移由原處分機關審理違章成立，乃核定追繳營業稅一五二、七八六元。
        (2)原告不服，復查時主張系爭工程確係孝蓉公司、宇達公司承包，有南投縣
          政府核發之使用執照可證，其僅受僱於現場協助工程管理云云，申經原處
          分機關復查決定以：查宇達公司將得標之工程以得標價金之九成轉包與各
          下包業者承作，該下包人員須獨立完成各該工程，自行負責工程盈虧，並
          拿回同額之統一發票、收據等事實，業經其實際負責人許陳梅雀於八十六
          年三月二十六日、八十六年四月九日及八十六年五月二十六日在南投縣調
          查站調查時供述甚詳，且與獲案證物「甲○○（即本件原告）承作工程紀
          錄」及記事本所載相符，又據原告八十六年六月十日於同址調查筆錄所陳
          ：「該扣押物所載工程係我承作無誤，均係宇達公司得標後交我承作。」
          、「如帳載係以工程得標價九成為工程款，所扣除之一成作為宇達公司繳
          交營業稅：：：」、「我所承作帳載工程均自負盈虧。」，亦與許陳梅雀
          之供述相符，是原告於八十一年間向宇達公司承包本件系爭工程之事實，
          要無爭議，遂駁回其復查之申請。
        (3)本件許陳梅雀為宇達公司之實際負責人，調查筆錄供述甚詳，原告復執前
          詞爭訟，又未能提出新事證供核，所訴應不予採據。
        (4)依稅捐稽徵法第二十一條規定，未於規定期間內申報者，其核課期間為七
          年，原告未申報本件之營業稅，原處分機關於八十六年課徵，自未逾核課
          期間。
      2.罰鍰部分：本件原告未辦營業登記，承包系爭工程，逃漏報銷售額三、二○
        八、五○○元（含稅）之違章事證明確，業如前述，原處分機關乃按所漏稅
        額一五二、七八六元裁處三倍之罰鍰計四五八、三○○元，並無違誤。
    理  由
一、本件原由南投縣政府稅捐稽徵處處理之營業稅事件，於訴訟繫屬中，因被告奉行
    政院核定，原委託各直轄市及縣（市）政府所屬稅捐稽徵處代徵之營業稅自九十
    二年一月一日起自行稽徵，乃由被告依法聲明承受訴訟，核無不合，合先敘明。
二、按「在中華民國境內銷售貨物或營務及進口貨物，均應依本法規定課徵營業稅」
    、「營業人之總機構及其他固定營業場所，應於開始營業前，分別向主管稽徵機
    關申請營業登記」、「營業人有左列情形之一者，主管稽徵機關得依照查得之資
    料，核定其銷售額及應納稅額並補徵之：：：三、未辦妥營業登記，即行開始營
    業，或已申請歇業仍繼續營業，而未依規定申報銷售額者」、「納稅義務人，有
    左列情形之一者，除追繳稅款外，按所漏稅額處一倍至十倍罰鍰，並得停止其營
    業：一、未依規定申請營業登記而營業者。」行為時營業稅法第一條、第二十八
    條、第四十三條第一項第三款及第五十一條第一款分別定有明文。
三、本件原告涉嫌未依法辦理營業登記，於八十一年間，承包宇達公司得標之名間鄉
    廈新村社區活動中心新建工程、廈新厝陳德參宅邊至陳岸煙頭巷道水泥路面工程
    等二件工程，漏報銷售額三、二○八、五○○元（含稅），逃漏營業稅一五二、
    七八六元，由法務部調查局南投縣調查站查獲，檢附該站八十六年七月十九日（
    八六）投廉忠字第八六一一六○號函、宇達公司實際負責人許陳梅雀之調查筆錄
    及承作工程紀錄簿、原告之獲案筆錄等影本，移由原處分機關審理違章成立，乃
    核定追繳營業稅一五二、七八六元，並按所漏稅額裁處三倍罰鍰計四五八、三○
    ○元。原告不服，循序提起行政訴訟，為如事實欄所載之主張。惟查：
    (一)宇達公司將得標之工程以得標價金之九成轉包予各下包業承作，該下包人員須
      獨立完成各該工程，自行負責工程盈虧，並拿回同額之統一發票、收據等事實
      ，業經宇達公司實際負責人許陳梅雀於八十六年三月二十六日、八十六年四月
      九日及八十六年五月二十六日在南投縣調查站調查時供述甚詳，且與獲案證物
      ─「甲○○承作工程紀錄」及記事本記載訂約總價乘以零點九相符。又據原告
      八十六年六月十日於同址調查筆錄所陳：「該扣押物所載工程係我承作無誤，
      均係宇達公司得標後交我承作。」、「如帳載係以工程得標價九成為工程款，
      所扣除之一成作為宇達公司繳交營業稅：：：」、「我所承作帳載工程均自負
      盈虧。」亦與許陳梅雀之供述相符。而許陳梅雀雖非宇達公司登記之負責人，
      惟係宇達公司之實際負責人，有許陳梅雀八十五年十二月十三日談話筆錄可稽
      ，另案關孝蓉公司、宇達公司等之帳證，均由許陳梅雀於調查機關獲案當時簽
      封，則原處分機關以許陳梅雀之供詞為本件處分之證據之一，尚非無據。原告
      主張許陳梅雀非宇達公司之負責人，宇達公司亦未授權予許陳梅雀，許陳梅雀
      之發言不能代表宇達公司，核無足採。
    (二)宇達公司向定作人承攬工程後，原告再向宇達公司承包該得標工程，惟原告與
      宇達公司，分別為營業稅法所規範之營業人，核屬不同營業主體，該承攬及次
      承攬（即轉包）為個別獨立之法律行為。宇達公司與定作人間之工程合約，縱
      定有不得轉包之約定，亦僅生宇達公司違約將工程轉包予原告時，宇達公司應
      如何對定作人負責或賠償等間題，尚不能據此認原告未向宇達公司承包系爭工
      程。原告雖另主張其有薪資扣繳憑單及工程開工報告，可證明其僅係系爭工程
      之工地負責人，然原告於復查、一再訴願迄本院言詞辯論時均未提出該薪資扣
      繳憑單及開工報告書且原告承包前揭工程逃漏營業稅之事證明確，業如上述，
      顯見原告此部分之主張同屬推卸之詞，亦無足採。
    (三)按「稅捐之核課期間，依左列規定：一、：：：三、未於規定期間內申報，或
      故意以詐欺或其他不正當方法逃漏稅捐者，其核課期間為七年。」稅捐稽徵法
      第二十一條第一項第三款定有明文。原告未於規定期間內申報本件之營業稅，
      原處分機關於八十六年十月四日為追繳營業稅並裁處罰鍰之處分，有原處分書
      在卷可憑，自未逾七年之核課期間。
四、綜上所述，本件原處分機關為補徵營業稅及裁處罰鍰處分，核無不合。再訴願決
    定遞予維持，亦無違誤。原告聲明求為撤銷為無理由，應予駁回。
據上論結，本件原告之訴為無理由，爰依行政訴訟法第一百九十五條第一項後段、第
九十八條第三項前段，判決如主文。
中    華    民    國    九十二      年      七        月      一        日
                 臺 中 高 等 行 政 法 院   第 二 庭
                                審 判 長 法      官  胡  國  棟
                                         法      官  林  秋  華
                                         法      官  王  德  麟
右正本證明與原本無異
如不服本判決，應於判決送達後二十日內向本院提出上訴書狀，其未表明上訴理由者
，應於提起上訴後二十日內向本院提出上訴理由書（須依對造人數附具繕本）；如於
本判決宣示或公告後送達前提起上訴者，應於判決送達後二十日內補提上訴理由書（
須附繕本）。未表明上訴理由者，逕以裁定駁回。
提起上訴應預繳送達用雙掛號郵票拾份（每份三十四元）。
中    華    民    國    九十二      年      七        月      一        日
                                         法院書記官  蔡  宗  融


司法院資訊處製作；財團法人民間司法改革基金會備份。
